臺灣彰化地方法院刑事判決　　　　　　　100年度訴字第476號
公　訴　人　臺灣彰化地方法院檢察署檢察官
被　　　告　蔡能吉
上列被告因毒品危害防制條例案件，經檢察官提起公訴（100 年
度毒偵字第422 號），被告已就被訴事實為有罪之陳述，本院裁
定適用簡式審判程序，判決如下：
    主    文
蔡能吉施用第一級毒品，累犯，處有期徒刑捌月。
    犯罪事實
一、蔡能吉前因施用毒品案件，先後2次經送觀察、勒戒後，均
    認無繼續施用毒品之傾向，經臺灣彰化地方法院檢察署檢察
    官分別以90年度毒偵字第3853、4502號為不起訴處分確定；
    復因施用第一級毒品海洛因案件，經臺灣彰化地方法院檢察
    署檢察官提起公訴並聲請強制戒治，強制戒治部分於民國92
    年5 月6 日執行完畢釋放。又因施用毒品，經本院以94年度
    訴字第106 號判決判處有期徒刑9 月、5 月確定，應執行有
    期徒刑1 年確定；因贓物案件，經本院以94年度易字第35號
    判決判處有期徒刑3 月，上開2 案經本院94年度聲字第1406
    號裁定應執行有期徒刑1 年2 月確定，甫於95年5 月12日縮
    短刑期執行完畢。詎其猶不知悔改，復基於施用第一級毒品
    之犯意，於100 年1 月5 日下午2 時許，在其位於彰化縣二
    林鎮○○里○○路12號居所處，以將第一級毒品海洛因摻水
    置於注射針筒注射身體之方式，施用第一級毒品海洛因1 次
    （注射針筒1 支已丟棄而滅失）。嗣經警於100 年1 月6 日
    7 時20分許，持臺灣彰化地方法院核發之搜索票前往彰化縣
    二林鎮○○路13號之1 進行搜索後，經徵得蔡能吉同意，帶
    同前往彰化縣警察局芳苑分局員斗派出所採集尿液送驗，結
    果呈可待因及嗎啡陽性反應，因而查獲。
二、案經彰化縣警察局芳苑分局報請臺灣彰化地方法院檢察署檢
    察官偵查起訴。
    理    由
一、按除被告所犯為死刑、無期徒刑、最輕本刑為3年以上有期
    徒刑之罪或高等法院管轄第一審案件者外，於刑事訴訟法第
    273條第1項程序進行中，被告先就被訴事實為有罪之陳述時
    ，審判長得告知被告簡式審判程序之旨，並聽取當事人、代
    理人、辯護人及輔佐人之意見後，裁定進行簡式審判程序；
    除簡式審判程序、簡易程序及第376條第1款、第2款所列之
    罪之案件外，第一審應行合議審判；刑事訴訟法第273條之1
    第1項、第284條之1分別定有明文。本件被告所犯係死刑、
    無期徒刑、最輕本刑為3年以上有期徒刑或高等法院管轄第
    一審案件以外之罪，且於本院行準備程序時就被訴事實為有
    罪之陳述，經受命法官告知簡式審判程序之旨，並聽取公訴
    人、被告之意見後，本院合議庭認無不得或不宜改依簡式審
    判程序進行之處，經評議結果，裁定改由受命法官獨任行簡
    式審判程序。又簡式審判程序之證據調查，依刑事訴訟法第
    273條之2規定，不受同法第159條第1項審判外陳述排除之限
    制，再被告對於卷內之各項證據，亦不爭執證據能力，故卷
    內所列之各項證據，自得作為證據，合先敘明。
二、上開犯罪事實，業據被告於偵查中及本院審理時坦承不諱，
    又其為警採集之尿液經送檢驗結果，確呈嗎啡及可待因陽性
    反應，有尿液採集（驗）同意書、委託檢驗尿液代號與真實
    姓名對照認證表及詮昕科技股份有限公司濫用藥物尿液檢驗
    報告各1 紙在卷可佐，足認被告之自白與事實相符，應堪採
    信。本件犯罪事證明確，被告犯行堪以認定。
三、按毒品危害防制條例於92年7 月9 日修正公布，自93年1 月
    9 日施行，其中第20條、第23條將施用毒品之刑事處遇程序
    ，區分為「初犯」、「5 年內再犯」及「5 年後再犯」。依
    其立法理由之說明：「初犯」，經觀察、勒戒或強制戒治後
    ，應為不起訴處分或不付審理之裁定；經觀察、勒戒或強制
    戒治執行完畢釋放後，「5 年內再犯」者，因其再犯率甚高
    ，原實施之觀察、勒戒及強制戒治既已無法收其實效，爰依
    法追訴或裁定交付審理。至於經觀察、勒戒或強制戒治執行
    完畢釋放後，「5 年後再犯」者，前所實施之觀察、勒戒或
    強制戒治已足以遮斷其施用毒品之毒癮，為期自新及協助其
    斷除毒癮，仍適用「初犯」規定，先經觀察、勒戒或強制戒
    治之程序。從而依修正後之規定，僅限於「初犯」及「5 年
    後再犯」二種情形，始應先經觀察、勒戒或強制戒治程序。
    倘被告於5 年內再犯，經依法追訴處罰，縱其第三次（或第
    三次以上）再度施用毒品之時間，在初犯經觀察、勒戒或強
    制戒治執行完畢釋放5 年以後，已不合於「5 年後再犯」之
    規定，且因已於「5 年內再犯」，顯見其再犯率甚高，原實
    施觀察、勒戒或強制戒治，已無法收其實效，即應依該條例
    第10條處罰（最高法院97年度第五次刑事庭會議決議、97
    年度臺非字第528 號判決參照）。又最高法院97年度第五次
    刑事庭會議決議之背景，係針對臺灣高等法院暨所屬法院96
    年法律座談會刑事類提案第17號進行討論，其議題設定為毒
    品危害防制條例於92年7 月9 日修正公布，自93年1 月9 日
    施行，被告於毒品危害防制條例修正前，初犯施用毒品罪，
    又於5 年內第二次再犯，經依修正前毒品危害防制條例規定
    ，追訴處罰同時並施以強制戒治，嗣於毒品危害防制條例修
    正公布並施行後，於第二次強制戒治期滿5 年後，第三次再
    犯施用毒品罪，被告是否應依毒品危害防制條例第10條規定
    處罰。簡言之，最高法院上開決議並未限定決議之適用範圍
    為「初犯」、「再犯」均於93年1 月9 日修正規定施行以後
    發生者為要件。故倘被告施用第一、二級毒品時間距離初犯
    已逾5 年，且初犯後5 年內又再犯施用一、二級毒品案件，
    即與單純「5 年後再犯」之情形有別，檢察官自應依毒品危
    害防制條例第23條第2 項規定逕行提起公訴。本件被告前曾
    因施用毒品案件，先後2 次經送觀察、勒戒後，均認無繼續
    施用毒品之傾向，經臺灣彰化地方法院檢察署檢察官分別以
    90 年 度毒偵字第3853、4502號為不起訴處分確定；復因施
    用第一級毒品海洛因案件，經臺灣彰化地方法院檢察署檢察
    官提起公訴並聲請強制戒治，強制戒治部分於92年5 月6 日
    執行完畢釋放；再因施用毒品，經本院以94年度訴字第106
    號判決判處有期徒刑9 月、5 月確定，應執行有期徒刑1 年
    確定等情，有臺灣高等法院被告前案紀錄表及在監在押全國
    紀錄表各1 份在卷足憑。雖本件被告施用毒品行為之時間（
    100 年1 月5 日）距其上開強制戒治執行完釋放之時間（92
    年5 月6 日）已逾5 年，惟依上開說明，被告在初犯經觀察
    、勒戒執行完畢釋放後5 年內既已再犯施用毒品案件，即與
    單純之初犯釋放以後「5 年後再犯」之情形有別，且因其前
    已於「5 年內再犯」，顯見其再犯率甚高，原實施觀察、勒
    戒或強制戒治，已無法收其實效，而無5 年戒斷期之存在，
    自無毒品危害防制條例第20條第3 項之適用，不需再重新施
    予觀察、勒戒或強制戒治之處遇程序，自應由本院依法審理
    判決。
四、查海洛因係屬毒品危害防制條例第2條第2項第1 款所列之第
    一級毒品，被告蔡能吉施用海洛因，核其所為係犯毒品危害
    防制條例第10條第1 項施用第一級毒品罪。其因施用而持有
    海洛因之低度行為，為施用之高度行為所吸收，不另論罪。
    被告前曾因施用毒品，經本院以94年度訴字第106 號判決判
    處有期徒刑9 月、5 月確定，應執行有期徒刑1 年確定；因
    贓物案件，經本院以94年度易字第35號判決判處有期徒刑3
    月，上開2 案經本院94年度聲字第1406號裁定定應執行刑為
    有期徒刑1 年2 月確定，甫於95年5 月12日縮短刑期執行完
    畢等情，有臺灣高等法院被告前案紀錄表及在監在押全國紀
    錄資料各1 份在卷可參，其受有期徒刑之執行完畢，5 年內
    故意再犯本案有期徒刑以上之罪，為累犯，應依刑法第47條
    第1 項規定加重其刑。爰審酌被告前有毒品、贓物之前科，
    素行非佳，其曾經觀察、勒戒及強制戒治之執行，仍未能自
    我克制以戒除毒癮，其施用毒品足以戕害自身健康，並生對
    於社會安全與公共秩序之潛在危害，惟念其犯罪後於偵查中
    及本院審理時均坦承犯行，態度良好，並審酌其犯罪動機、
    目的、手段、生活狀況、智識程度等一切情狀，量處如主文
    所示之刑，以示懲儆。至未扣案之注射針筒1 支，雖屬本件
    供被告施用海洛因所用之工具，惟業經被告丟棄而滅失，此
    據被告供明在卷，為免日後執行困難，爰不併予宣告沒收，
    併予敘明。
據上論斷，應依刑事訴訟法第273條之1第1項、第299條第1 項前
段，毒品危害防制條例第10條第1項，刑法第11條、第47條第1項
，判決如主文。
本案經檢察官劉欣雅到庭執行職務。
中    華    民    國   100    年    5     月    6    日
                      刑事第六庭      法  官  黃玉琪
以上正本證明與原本無異。
如不服本判決應於收受判決後10日內向本院提出上訴書狀，並應
敘述具體理由；其未敘述上訴理由者，應於上訴期間屆滿後20日
內向本院補提理由書（均須按他造當事人之人數附繕本）「切勿
逕送上級法院」。
中    華    民    國   100    年    5     月    6     日
                                      書記官  黃得翔
附錄本案論罪科刑法條全文：
毒品危害防制條例第10條
施用第一級毒品者，處 6 月以上 5 年以下有期徒刑。
施用第二級毒品者，處 3 年以下有期徒刑。